臺灣雲林地方法院刑事判決　　　　　　　　　　　　　九十一年度易字第一六八號
　　公　訴　人　臺灣雲林地方法院檢察署檢察官
　　被　　　告　戊○○○
　　被　　　告　丁○○
右列被告因竊盜等案件，經檢察官提起公訴（九十一年度偵字第六六四號），本院判
決如左：
    主  文
丁○○共同連續竊盜，處有期徒刑陸月，如易科罰金，以佰元折算壹日。
戊○○○共同竊盜，處有期徒刑伍月，如易科罰金，以佰元折算壹日
    事  實
一、丁○○、戊○○○均係大貨車司機，明知位於雲林縣麥寮鄉○○○○○段之河床
    土地為經濟部水利署第四河川局管理之公有河川地行水區，並未經雲林縣政府核
    准得開採砂石，其二人竟分別受僱於綽號「蔡董」之成年男子，而各與該綽號「
    蔡董」之男子，共同基於意圖為自己不法所有之犯意聯絡，丁○○並基於概括犯
    意，於民國（下同）九十一年二月十四日、二月十五日晚上十時許，戊○○○則
    於九十一年二月十五日晚上十時許，在上開雷厝段之河床土地，由丁○○駕駛未
    懸掛車牌之營業大貨車，戊○○○駛ＶＢ－０六七號營業大貨車，將河床之砂石
    載往河堤外之堆置場，而未經許可擅採砂石。載運一車砂石之運費為新台幣四百
    元，戊○○○已載運二趟，丁○○則於十四日載運十趟，於十五日載運二趟。嗣
    於九十一年二月十五日晚間十一時三十分許，戊○○○欲駕駛上開營業大貨車離
    開河床時，為警據報趕赴現場查獲，並扣得其所駕駛之營業大貨車一部。另一組
    員警則是自河床追循丁○○所駕之營業大貨車至堆置場，而當場查獲，並扣得不
    詳姓名之人所駕駛之挖土機一部及丁○○所駕駛之營業大貨車一部，而挖土機司
    機見警前來即逃逸無蹤。其等上開行為均同時違反水利法第七十八條第一項第三
    款，主管機關為保護水道，禁止在行水區內擅採砂石之規定，因而損害經濟部水
    利署第四河川局關於河川地之管理權益。
二、案經雲林縣警察局台西分局報請臺灣雲林地方法院檢察署檢察官偵查起訴。
    理  由
一、訊據被告丁○○固坦承於九十一年二月十四日、十五日共載運十二車次砂石，被
    告戊○○○亦自承於九十一年二月十五日共載運二車次之砂石，惟均矢口否認有
    右開竊盜、違反水利法等犯行，被告丁○○辯稱：伊是從欽玉砂石場載運砂石至
    堆置場，並未至濁水溪河床載運砂石等語，被告戊○○○辯稱：伊是從河堤外堆
    置場載運砂石至雷厝村村莊裡，並未至濁水溪河床載運砂石等語。經查：
（一）被告丁○○於警、偵訊及本院審理時，均稱伊係受僱於綽號「蔡董」之男子，
      從欽玉砂石場載運砂石至堆置場云云。惟被告無法舉出「蔡董」其人之姓名、
      年籍及住所以供本院傳訊，則是否確有其人，非無可疑。且證人即欽玉砂石場
      之負責人甲○○到庭證稱：伊所經營之欽玉砂石場於一、二年前在雷厝村堤防
      外有堆置場，後來被取締，就未在該地設置堆置場。伊之砂石場並沒有「蔡董
      」或蔡姓員工，而伊之砂石場在九十一年二月十四、十五日適逢農曆春節年假
      期間，並未開工等語，則被告丁○○辯稱伊係自欽玉砂石場載運砂石至堆置場
      ，是否屬實，已屬可疑。證人甲○○又證稱：是有大卡車去我們那邊購買成品
      ，司機與我們議價，如果成交，就當場付錢，我們會開單子給司機，司機拿去
      給怪手的司機，司機才會挖多少給他。不會有司機沒有單子，載我們的砂石到
      處跑的情形。也有司機被僱用去我們那邊載，司機購買也是要先付錢，不然我
      們不認識他，不可能沒有付錢就讓他走了等語，被告丁○○以前詞置辯，卻無
      法提出欽玉砂石場之出貨單，或相關計量或請款之單據，其所辯砂石係從欽玉
      砂石場載出，顯不可採。而被告之營業大貨車係從濁水溪河床駛出一節，業據
      證人即查獲之員警己○○到庭證稱：「從西濱橋右轉時候，行駛快到一百公尺
      左右就有看到一部卡車從越堤口要從河床裡面出來，我就慢慢尾隨，看到他開
      車到堆置場，他在卸砂石時查獲的，查獲的是丁○○，當時砂石還沒有卸完。
      堆置場有部挖土機，司機見到我們就跑了。之後有帶他去他所指認載運的地點
      ，也就是河床採樣」等語，而員警於被告丁○○車斗內所採樣之砂石，顏色、
      成份及質地均與堆置場之砂石及被告帶同警員至盜採地點之濁水溪河床之砂石
      相同，業經本院當庭勘驗屬實，若被告丁○○未到盜採現場載運砂石，則其所
      載之砂石豈會與其所指之河床之砂石相同？至於警員於其所駕大貨車之輪胎所
      取樣之砂粉明顯不同於前三瓶採樣之砂石一節，依一般經驗法則，砂石於乾燥
      後係屬不易附著於物體上之物質，即如海灘的沙於腳部乾燥後即自行脫落般，
      附著於大貨車輪胎之砂石於行走一段道路後，亦會自行脫落，而僅殘留粉狀砂
      粉，何況河床之道路多是崎嶇不平，砂石未附著於輪胎與常情不違，難資為有
      利於被告之認定。另外，員警有同意被告丁○○找朋友到河床，僅因其找不到
      朋友，始跟義警同到河床等語，此業據被告丁○○自承在卷（見本院卷第一百
      零五頁審理筆錄），衡情，若僅是要被告丁○○帶同警員到有盜採地點，何需
      朋友同往？是其所辯係帶員警到其所知有盜採砂石處之情節顯不合常理。再參
      以堆置場之挖土機司機於警員到場查緝時，即迅速逃離現場情況，顯見被告丁○○應知悉其等所載運、處置之砂石係盜採。
（二）被告戊○○○於警、偵訊及本院審理時，固亦均稱伊係受僱於綽號「蔡董」之
      男子，係從堆置場載至雷厝村村莊內舖設道路工程，伊係在雷厝村內為警查獲
      云云。惟被告無法舉出「蔡董」其人之姓名、年籍及住所以供本院傳訊，且其
      稱「係透過朋友介紹給蔡先先工作，做完後，請我朋友跟蔡先生報帳，我無法
      與蔡先生聯絡」云云（見本院九十一年度聲羈字第一六號卷第六頁反面）、「
      我做砂石車的朋友叫我去的，我們都叫他阿寶，住那裡不清楚，我在保養廠碰
      到，跟我講的，我問他有無工作，他說蔡董那邊有工作，問我要不要去」云云
      （見本院卷第十三頁），如此透過偶遇、不知名、不知住所之朋友向不詳年籍
      、住所之蔡董請款，與一般人對於如何請領工資一事會特別注意，以免做白工
      之常情有違，則是否確有「蔡董」其人，實有可疑。且其於本院訊問時稱：「
      （認識丁○○否？）我不認識他，他說他從砂石場買原料，送到上述堤防外之
      堆置場，我的砂石就是從這個堆置場運出去的」云云（見本院前開羈押卷第六
      頁訊問筆錄）。惟被告二人若均係受僱於「蔡董」，則何以須要由被告丁○○
      自欽玉砂石場載運砂石至堆置場，再由被告戊○○○自堆置場轉運至雷厝村，
      而不直接由欽玉砂石場直接載至雷厝村？此顯與常情有違。又同案另被告乙○○於警訊中證稱：我經友人介紹載砂石，但我看好像不是合法，所以我不要載
      又出來。（警方在何時何地發現你所駕駛之ＪＯ－二六一號營業大貨車準備載
      運砂石？）是九十一年二月十五日十一點多左右，在濁水溪之堤防旁邊，我已
      進去，看到不是很那個，所以又開出來。（警方查到你的車子總共有幾台車？
      ）我是與另一部ＶＢ－０七六號（應係ＶＢ－０六七號）車開在一起，他在前
      ，我在後」等語（詳見警訊筆錄），並經本院勘驗警訊錄音帶，其內容與警訊
      筆錄之記載相當，有勘驗筆錄在卷可按，乙○○於檢察官初訊時亦陳稱：「戊○○○邀我去的」、「（何時去看現場？）下午七時去看的」、「我跟戊○○○車子下去的」等語（詳見偵訊筆錄第十一頁正面），核與證人即查獲之員警
      丙○○到庭證稱：當時獲報濁水溪有盜採砂石，我們分二組，開二部車，一部
      是己○○先生他們開的，到堆置場，是濁水溪堤防外的堆置場，另外一部車是
      我開的，我們從西濱橋下開往濁水溪河床獲報有盜採情形的地點，快到該地點
      之前四、五百公尺的河床內，看到二部疾駛的大卡車，正要往堤防外走，當時
      見狀，看不清楚車牌，我們趕快追上去，就追到堤防外，他們停下來的地點是
      在堤防外的路上，那二部車是戊○○○及乙○○的車。比較後面那台是戊○○○的車。那台車從河床內及河床外都沒有離開過我的視線。」等語若合符節，
      顯見被告戊○○○確曾帶同乙○○到濁水溪河床，告知乙○○載運砂石之地點
      ，稍後並同時於濁水溪堤防外為警查獲。雖證人乙○○嗣後於偵訊中及本院訊
      問時改稱：伊係在雷厝村庄等被告戊○○○云云（見偵訊筆錄第四十三頁正面
      、本院卷第四十七頁訊問筆錄），惟與被告戊○○○所稱：後來在雷厝村莊剛
      好遇到他（指乙○○）云云（見本院卷第四十九頁訊問筆錄），情節迥然有異
      ，且證人乙○○自承於警訊時，員警並未刑求伊，而其於警訊中及檢察官初訊
      時所陳又如前述，應認證人乙○○於警訊及檢察官初訊時之陳述為可採，其嗣
      後翻異前詞，顯係事後迴護之詞，不可採信。被告戊○○○非於雷厝村庄內為
      警查獲，已如前述，而其所稱係載運砂石至雷厝村內為道路施工，亦經本院函
      查雲林縣麥寮鄉公所回覆稱：該所於此期間內無工程施作等語，有該所九十一
      年六月二十日麥鄉建字第０九一０００五九八０號函在卷可按，而前均僅辯稱
      係舖設村庄內道路之被告戊○○○至此始改稱係舖設私人道路，顯與一般人若
      果係與公設道路無關時，於本院傳訊雷厝村長庚○○到庭時，即會表明係私人
      所為之常情有違，而其又未能具體指明係載運砂石舖設何處私人道路，其前開
      所辯，亦不可採。
（三）本件上開河川地屬經濟部水利署第四河川局所管理之濁水溪雷厝段行水區，業
      據證人辛○○到庭結證明確，被告二人上開盜採砂石行為自已侵害經濟部水利
      署第四河川局之管理權益，至為明確。此外，復有經濟部水利署第四河川局違
      反水利法現場取締紀錄、現場照片十幀在卷可參。綜上所述，被告丁○○、戊○○○上開所辯顯係事後卸責之詞，不足採信。本件事證已臻明確，被告二人
      犯行均堪予認定。至於被告戊○○○另辯稱其於警訊時所言為遭警刑求云云，
      惟其於檢察官初訊時，並未為此抗辯，則是否確有其事，非無可疑。而其於本
      院為決定是否羈押之訊問時，固為前開辯解，然經承辦法官當庭勘驗，被告戊○○○之身體並無紅腫瘀傷等情，有勘驗筆錄附於前開聲請羈押卷第五頁反面
      可按，嗣後被告補述稱伊之右腳趾是被警察所踹傷云云，亦與其前所稱警察打
      伊之頭部、胸部、背部、肚子之情不符，而若警察確實踹其腳趾，依常情必同
      時傷及腳部之其他部位，豈會僅有右腳趾受傷？惟被告戊○○○腳部之其他部
      位並無傷痕，其所稱遭警刑求之辯解尚難認為有據，且本院前開認定事實並不
      僅以被告戊○○○之警訊筆錄為據，是被告戊○○○之前開辯解不影響本件事
      實之認定，附此敘明。
二、核被告丁○○、戊○○○所為，均係違反水利法第七十八條第一項第三款禁止在
    行水區內擅採砂石之規定，並因而損害他人權益，應依同法第九十二條之一第一
    項中段規定處罰，並犯刑法第三百二十條第一項之竊盜罪。被告二人各與姓名年
    籍不詳之「蔡董」等人就上開二罪間，有犯意之聯絡及行為之分擔，均為共同正
    犯。又被告二人以一行為觸犯上開二罪名，為想像競合犯，依刑法第五十五條之
    規定，應從重之普通竊盜罪處斷。被告戊○○○九十一年二月十五日之二次載運
    砂石行為、被告丁○○九十一年二月十四日之十次載運砂石行為、九十一年二月
    十五日之二次載運砂石行為均時間緊接，且為同一竊盜行為之接續動作，各為接
    續犯之實質上一行為，附此敘明。被告丁○○於九十一年二月十四日及九十一年
    二月十五日先後二竊盜犯行，時間緊接，罪名與犯罪構成要件相同，顯係基於概
    括犯意而為，應依連續犯規定論以一罪，並加重其刑。爰審酌被告戊○○○並無
    犯罪前科、被告丁○○則有妨害公務罪前科之素行，其等為貪圖己利，而盜取本
    件公有河川地之砂石牟利，破壞河川自然生態，及被告所盜採之砂石數量非鉅，
    暨被告犯後猶否認犯行之態度等一切情狀，分別量處如主文所示之刑，並諭知易
    科罰金之折算標準，以示懲儆。
三、扣案被告戊○○○所駕駛之車號ＶＢ－０六七號營業大貨車係廣興窯業股份有限
    公司所有，有汽車新領牌照登記書附卷可參，核與沒收之要件不合，爰不予宣告
    沒收，並應將之發還予所有人。又供犯罪所用或供犯罪預備之物，且屬於犯人者
    ，得沒收之，刑法第三十八條第一項第二款、第三項定有明文。惟是否併予宣告
    沒收，法院本得依其裁量權限，按具體個案裁量決定之。考量本件被告丁○○其
    所載運之砂石僅十二台車次，所圖得之運費不過四千八百元，而其所駕駛之大貨
    車動耴上百萬元，二者之價值甚殊，若予沒收，實有違比例原則，而經此偵審教
    訓，其應知警惕，是前揭被告丁○○所駕駛之無牌照營業大貨車，雖為被告所有
    ，並供竊盜砂石之用，惟本院認以不併予宣告沒收為宜，爰不予宣告沒收，而應
    發還被告丁○○，附帶敘明。
據上論斷，應依刑事訴訟法第二百九十九條第一項前段、水利法第七十八條第一項第
三款、第九十二條之一第一項中段，刑法第十一條前段、第二十八條、第五十五條、
第五十六條、第三百二十條第一項，第四十一條第一項前段、罰金罰鍰提高標準條例
第一條前段、第二條，判決如主文。
本案經檢察官蔣得龍到庭執行職務。
中      華      民      國      九十一      年      八    月    二十    日
                                         臺灣雲林地方法院刑事第二庭
                                             法  官  潘雅惠
右正本證明與原本無異。
如不服本判決，應於送達後十日內，向本院提出上訴狀。（須附繕本）
                                             書記官  曾玲玲
中      華      民      國      九十一      年      八    月    二十    日
水利法第七十八條
主管機關為保護水道，應禁止左列各事項
一　在行水區內建造、種植、堆置、挖取，或設置遊樂設施，豎立廣告牌，傾倒廢棄
    物，足以妨礙水流之行為。
二　在行水區內圍築魚塭、插、吊蚵及其他養殖行為。
三　在行水區內擅採砂石、堆置砂石或傾倒廢土。
四  在距堤腳或堤防附屬建造物四週規定之距離內，耕種或挖取泥砂磚石等物。
五  在堤身及其附屬建造物墾種、放牧、或設置有害之建造物，或在堤身指定通路外
    行駛車輛、牲畜。
六　毀損或擅移水利建造物或設備。
七　擅自啟閉水門、閘門或管制設備。
八　擅自鏟伐堤身草皮、樹木。
九　其他有礙水道防衛之行為。
前項第二款所稱規定距離，由主管機關訂定之。
水利法第九十二條之一
 (違反第七十八條之處罰)
違反第七十八條第一項各款情形之一者，除通知限期回復原狀、清除或廢止違禁設施
外，處六千元以上三萬元以下罰鍰；因而損害他人權益者，處三年以下有期徒刑、拘
役或科或併科四千元以上二萬元以下罰金；致生公共危險者，處五年以下有期徒刑，
得併科六千元以上三萬元以下罰金。
前項行為人，未在限期內回復原狀、清除或廢止違禁設施者，得按日處罰鍰至回復原
狀、清除或廢止違禁設施完竣之日止；其情節重大者，得沒入其違禁設施或機具。
中華民國刑法第三百二十條
 (普通竊盜罪、竊佔罪)
意圖為自己或第三人不法之所有，而竊取他人之動產者，為竊盜罪，處五年以下有期
徒刑、拘役或五百元以下罰金。
意圖為自己或第三人不法之利益，而竊佔他人之不動產者，依前項之規定處斷。
前二項之未遂犯罰之。
